臺灣高雄地方法院民事判決
111年度雄小字第1394號
原      告  莊苑鈴  
被      告  吳鴻得  
上列當事人間請求侵權行為損害賠償事件，原告提起刑事附帶民
事訴訟，經本院刑事庭裁定移送前來（110年度審交附民字第648
號），本院於民國111年8月18日言詞辯論終結，判決如下：
    主      文
一、被告應給付原告新臺幣（下同）4萬5,220元，及自民國（下
    同）110年12月17日起至清償日止，按週年利率5％計算之利
    息。
二、原告其餘之訴駁回。
三、訴訟費用由被告負擔50％，餘由原告負擔。
四、本判決原告勝訴部分，得假執行。
五、原告其餘假執行之聲請駁回。
    事實及理由
一、本件原告起訴請求判命被告給付其10萬元本息，嗣於訴狀送
    達後，變更為請求判命被告給付其9萬370元本息，核屬縮減
    應受判決事項之聲明，依民事訴訟法第255條第1項第3款規
    定，於法並無不合，應予准許。又被告經合法通知，未於言
    詞辯論期日到場，核無民事訴訟法第386條各款所列情形，
    爰依原告之聲請，由其一造辯論而為判決。
二、原告主張：被告於109年12月15日7時許，騎乘車牌號碼000-
    000號普通重型機車（下稱甲車）沿高雄市新興區林森一路
    慢車道由北向南方向行駛，行經林森一路與德生街口時，欲
    左轉德生街行駛，適後方有伊騎乘車牌號碼000-0000號普通
    重型機車（下稱乙車）沿同向行駛。被告本應注意變換車道
    時，應讓直行車先行，而依當時情形，並無不能注意之情事
    ，竟疏未注意及此，逕行向左偏駛，伊見狀閃避不及，致伊
    所騎乘之機車前車頭與被告所騎乘之機車左側車身發生擦撞
    ，伊當場人車倒地，並受有頭部、頸部、雙肘、右腕、雙手
    、左髖部、雙膝擦挫傷等傷害（下稱系爭傷勢）。伊因被告
    上開不法侵害行為，因此支出醫療費用2,170元、機車修理
    費6萬5,200元，又因此須休養3日無法工作，受有不能工作
    之薪資損失3,000元，另伊因被告之不法侵害而受有系爭傷
    勢，多次就醫，身心痛苦難以言喻，亦得請求賠償非財產上
    之損害2萬元，以資慰藉，以上金額合計9萬370元（計算式
    ：2,170+65,200+3,000+20,000=90,370），伊自得依侵權行
    為之法律關係，請求被告加計法定遲延利息如數賠償等情，
    並聲明：㈠、被告應給付原告9萬370元，及自起訴狀繕本送
    達被告翌日（即110年12月17日）起至清償日止，按週年利
    率5%計算之利息。㈡、原告願供擔保，請准宣告假執行。
三、被告未於言詞辯論期日到場，亦未提出書狀作何聲明或陳述
    。
四、得心證之理由：
㈠、按因故意或過失，不法侵害他人之權利者，負損害賠償責任
    ，按汽車、機車或其他非依軌道行駛之動力車輛，在使用中
    加損害於他人者，駕駛人應賠償因此所生之損害。但於防止
    損害之發生，已盡相當之注意者，不在此限，民法第184 項
    第1項前段、民法第191條之2分別定有明文。又變換車道時
    ，應讓直行車先行，並注意安全距離，道路交通安全規則第
    99條第1項第3款定有明文，又上開規定旨在保障公眾行車安
    全，核屬保護他人之法律，倘有違反，即應推定為有過失（
    民法第184條第2項規定參照）。查原告主張：因被告騎乘甲
    車有應注意車前狀況及兩車併行之間隔，隨時採取必要之安
    全措施，而依當時情形，並無不能注意之情事，而疏於注意
    ，致發生系爭事故，原告並因此受有系爭傷勢等情，業據原
    告提出修理費用估價單、醫療費用單據、診斷證明等件為證
    （見附民卷第11-19頁、本院卷第75-77頁）為證。而被告上
    開不法侵害原告之行為，業經本院刑事庭以111年度交簡字
    第136號刑事簡易判決判處：被告犯過失傷害罪，處拘役30
    日，如易科罰金，以1,000 元折算1 日，已告確定在案，有
    該刑事簡易判決附卷可稽（見本院卷第13-17頁），並經本
    院調閱上開刑事案件卷宗查閱無訛，而被告未到庭爭執，堪
    認本件被告駕駛甲車肇事，加損害於原告，被告不能證明其
    於防止損害之發生已盡相當之注意，且原告係因系爭事故而
    受有損害，其所受損害與被告之不法侵害間，顯有相當因果
    關係，則原告依前揭侵權行為之法律關係，請求被告賠償其
    所受損害，於法洵屬有據。
㈡、本件原告請求之損害賠償之項目及金額，包括：醫療費用2,1
    70元、不能工作損失3,000元、乙車修理費6萬5,200元、慰
    撫金2萬元，茲就原告請求之項目及金額逐一審核如下：
  1.醫療費用部分：原告主張其因被告之不法侵害，共支出醫療
    費用2,170元一節，業據其提出與其所述相符之醫療費用收
    據（見附民卷第15-19頁）為證，堪信為真，此部分原告之
    請求，自應准許之。
  2.不能工作之損失部份：原告主張其因被告之不法侵害，須休
    養3日，依其每日工作收入1,000元（時薪200元，每日平均
    工時5小時）計算，受有3日不能工作薪資損失3,000元一節
    ，業據其提出與其所述相符之居服員、診斷證明（見本院卷
    第73-75頁）為證，堪信為真，原告此部分之請求，亦應准
    許之。
  3.乙車修理費用部分：
    按物被毀損時，被害人除得依民法第196條請求賠償外，並
    不排除民法第213條至第215條之適用。依民法第196條請求
    賠償物被毀損所減少之價額，得以修復費用為估定之標準，
    但以必要者為限（例如：修理材料以新品換舊品，應予折舊
    ）。查乙車為106年10月出廠，原告主張因本件車禍受損修
    復需費6萬5,200元，零件為6萬200元，工資為5,000元，業
    據原告提出與其所述相符之行車執照影本（見本院卷第79頁
    ）、估價單（見附民卷第11至13頁、本院卷第77頁）在卷可
    按，則乙車既非新車，依諸上開說明，其修復時材料更換係
    以新品替換舊品，計算零件材料之損害賠償數額時，應扣除
    折舊部分始屬合理。依行政院所頒固定資產耐用年數表及固
    定資產折舊率表，機車之耐用年數為3年，依平均法計算其
    折舊結果（即以固定資產成本減除殘價後之餘額，按固定資
    產耐用年數表規定之耐用年數平均分攤，計算折舊額），每
    年折舊率為3分之1，並參酌營利事業所得稅查核準則第95條
    第6項規定「固定資產提列折舊採用定率遞減法者，以1年為
    計算單位，其使用期間未滿1年者，按實際使用之月數相當
    於全年之比例計算之，不滿1月者，以1月計」，乙車自出廠
    106年10月，迄系爭事故發生時即109年12月15日，已使用約
    3年2月，則零件扣除折舊後之修復費用估定為1萬5,050元【
    計算方式：1.殘價＝取得成本÷( 耐用年數＋1)即60,200÷(3+1
    )≒15,050（小數點以下四捨五入）；2.折舊額 ＝(取得成本－
    殘價)×1/（耐用年數）×（使用年數）即(60,200－15,050) ×
    1/3×（3+2/12）≒45,150（小數點以下四捨五入）；3.扣除
    折舊後價值＝（新品取得成本－折舊額）即60,200－45,150＝15
    ,050】，是經計算折舊後，被告就乙車因系爭事故所受車損
    ，加計無庸折舊之工資5,000元應賠償之修理費用為2萬50元
    (計算式：15,050+5,000=20,050)，原告請求逾此部分，即
    屬無據。
  4.慰撫金部分：原告因被告之不法侵害，受有系爭傷勢，多次
    就醫，始得痊癒，原告無論在身體上或精神上均必感到相當
    之痛苦，自得請求被告賠償非財產上之損害，以資慰藉。查
    原告為高職畢業學歷，現從事居服人員，月收入約3萬元，
    名下僅有機車1部、汽車1部，名下無不動產；被告為高職畢
    業學歷，109年所得11萬7,415元，名下無不動產，業據原告
    陳明在卷，並有本院稅務電子閘門財產所得調件明細表、勞
    保資料查詢表在卷可憑。本院斟酌原告因被告之不法侵害所
    受傷勢，及上述兩造之身分、地位與經濟能力等一切情狀，
    認原告得請求被告賠償慰撫金以2 萬元為相當，超過部分，
    應予駁回。
  5.依上所述，原告得請求被告賠償之金額共4萬5,220元（2,17
    0+3,000+20,050+20,000＝45,220）。
五、綜上所述，本件原告依侵權行為之法律關係，請求被告給付
    4萬5,220元，及自起訴狀繕本送達翌日即110年12月17日（
    見附民卷第21頁)起至清償日止，按週年利率5％計算之利息
    ，為有理由，應予准許。逾此範圍，非有理由，應予駁回。
六、本件原告勝訴部分係適用小額訴訟程序所為被告敗訴之判決
    ，依民事訴訟法第436條之20之規定，應依職權宣告假執行
    。
七、本件係刑事附帶民事訴訟，而由本院刑事庭移送民事庭者，
    依刑事訴訟法第504條第2項之規定，免納裁判費，且至本件
    言詞辯論終結時，亦未發生其他訴訟費用，故無從確定訴訟
    費用之數額。惟依法仍應依民事訴訟法第79條規定，諭知兩
    造訴訟費用負擔之比例，以備將來如有訴訟費用發生時，得
    以確定其數額，併予敘明。
中    華    民    國   111    年    8     月    31    日
                     高雄簡易庭   法  官  林綉君
以上為正本係照原本作成。
民事訴訟法第436條之24第2項：對於本判決之上訴，非以違背法
令為理由，不得為之。
如對本判決上訴，須於判決送達後20日內向本院提出上訴狀，並
須表明原判決所違背之法令及其具體內容與依訴訟資料可認為原
判決有違背法令之具體事實之上訴理由。（均須按他造當事人之
人數附繕本）。
中    華    民    國   111    年    8     月    31    日
                                  書記官  羅崔萍